臺灣高雄地方法院刑事判決　　　　　　　　　　　　九十一年度訴字第二八六號
　　公　訴　人　臺灣高雄地方法院檢察署檢察官
　　被　　　告　甲○○
　　指定辯護人　本院公設辯護人 丙○○
右列被告因強盜案件，經檢察官提起公訴（九十一年度偵字第一二九五四號），本院
判決如左：
    主  文
甲○○意圖為自己不法所有，攜帶兇器，以強暴至使不能抗拒而取他人之物，累犯，
處有期徒刑捌年。
    事  實
一、甲○○於民國八十三年間，曾因違反槍砲彈藥刀械管制條例及肅清煙毒條例案件
    ，經本院判處應執行有期徒刑三年一月確定，於八十三年九月二十三日入監執行
    ，並於八十五年三月十三日假釋出獄，而於八十六年七月十八日假釋期滿，以執
    行完畢論。竟仍不知悔改，因缺錢花用，意圖為自己不法之所有，持其所有之長
    刀一把，於九十一年六月十九日十四時四十分許，在高雄縣岡山鎮阿公店西旁搭
    乘由乙○○駕駛之車牌號碼９Ｑ—９０７號計程車，甲○○向乙○○表示欲前往
    燕巢鄉，後行至燕巢鄉○○村○○路之產業道路時，甲○○取出預藏之上開長刀
    一把（僅刀鞘一把扣案，刀鞘長四十一點七公分、刀鞘內徑寬零點八公分）架住
    乙○○之脖子說：你錢拿出來，我不會對你怎麼樣，你不要亂來等語，致使乙○
    ○不能抗拒，而拿出新台幣（下同）一千三百元交予甲○○，後趁甲○○不注意
    之際逃出計程車，甲○○仍持刀追趕乙○○，因追趕未果，甲○○便返回上開計
    程車停放處，並將乙○○掉落之行動電話取走。隨後甲○○立即逃離現場，並順
    手將長刀、刀鞘、手機與安全帽丟棄於附近芭樂園內，乙○○報案後，甲○○為
    警於同日十六時許在高雄縣燕巢鄉○○路工兵學校旁查獲，並循線於芭樂園內尋
    得安全帽、手機與刀鞘。
二、案經高雄縣政府警察局岡山分局報告臺灣高雄地方法院檢察署檢察官偵查起訴。
    理  由
一、訊據被告甲○○辯稱伊當時精神狀況不好，不知道發生何事云云，然查：
（一）右揭犯罪事實，業據被害人乙○○於警訊及偵訊中指述明確，且被告於警訊及
      公訴人第一次偵訊時亦坦承上開犯行，其於警訊時供稱：「我於九十一年六月
      十九日下午十四時二十分許，在高雄縣岡山鎮○○路上，攔坐一部９Ｑ—９０
      ７號自小客計程車，上車後我跟司機說又去燕巢鄉，待他將我載至燕巢鄉○○
      村○○路旁的產業道路時（當時時間約十四時四十分許），我持預藏的水果刀
      ，從後面押住司機的右肩，說我不想傷人，把錢拿出來，司機見狀就把身上的
      一千三百元新台幣掏給我，然後就離開車門逃跑後，我也從他車上取走一支易
      利信Ｔ２８型手機後，往產業道路逃跑」等語（見九十一年六月十九日警訊筆
      錄）；其於偵訊時供稱：「（昨天下午二點二十分，坐計程車拿刀抵住司機脖
      子叫他拿錢出來？）我只是拿刀子給他看，叫他拿錢出來，沒有抵住脖子」、
      「（他拿多少錢給你？）一千三百元、手機」、「（手機如何取得？）順手在
      計程車上拿的」、「（為何如此作？）我修車借不到錢，我知道我錯了」等語
      （見九十一年六月二十日偵訊筆錄），觀之被告供詞，其皆可鉅細靡遺描述本
      件犯罪事實之經過，是其於本院審理時辯稱伊製作筆錄當時意思不清楚云云，
      自有可疑？
（二）被告雖辯稱伊當時精神狀況很差云云，然據證人即本案查獲之燕巢派出所員警
      詹宏玉證稱：「（查獲被告情形？）接獲勤務中心通報我們到現場，據被害人
      乙○○稱被告特徵跟逃跑方向，後來我們大約在十六時左右在工兵學校發現被
      告：：：被害人確定是他，後來被告也自白，也帶我們去找扣案物品，後來經
      被告帶領在芭樂園內找到扣案的安全帽、刀鞘和手機：：：」、「（被告當時
      精神狀況？）很好，沒有喝酒也沒有其他精神不佳的情形」等語（見九十一年
      七月十九日偵訊筆錄，其於本院審理時證稱：「（製作筆錄的情形？）被告帶
      回派出所之後，經過被害人指認無誤後，我們就依被告所述地點，將被告帶到
      現場，被告帶我們到瓊林路的果園，就直接找到刀鞘、衣服、手機、安全帽。
      這期間被告的精神狀況都很正常，也都很清楚的回答我們的問題，例如說他的
      逃逸行徑、贓物丟棄在何處等。之後我們就帶被告回派出所製作筆錄。被告也
      都沒有告訴我們說他有吃藥，只是被告看起來很累。筆錄的內容都是被告自己
      所述。被告也自己說，刀子及錢，他因為緊張所以丟棄。我們也有問被告為何
      犯案，他說是因為他缺錢用。之後我們就把被告送到分局。整個訊問過程，被
      告對答也都正常：：：剛開始被告還一直反駁他沒有做強盜的事情，直到派出
      所之後，經被害人指認後，他才坦承」等語（見本院九十一年八月八日訊問筆
      錄），是依查獲員警之證詞，被告緝獲當時之精神狀態並無異狀。參以經本院
      將被告送請高雄市立凱旋醫院鑑定之結果認：綜合研判被告之精神疾病的整體
      病程、精神病理現象及其犯案過程，被告犯案當時的精神狀態難以言之有達「
      精神耗弱」的狀態，更遑論「心神喪失」的程度，有該所九十一年十一月六日
      高市凱醫成字第０九一０００三九八五號函覆之精神鑑定書一份附卷可稽；復
      參之被告於本院審理時對答流暢自然，足認其精神狀態與常人無異，是其所辯
      要屬飾卸之詞，自難採信此外，復有贓物認領保管單、扣押物品目錄表及照片
      六幀在卷可稽。綜上，本件事證明確，被告犯行堪以認定。
二、按強盜罪之強暴、脅迫，祇須抑壓被害人之抗拒或使被害人身體上、精神上，處
    於不能抗拒之狀態為已足，其暴力縱未與被害人身體接觸，仍不能不謂有強暴、
    脅迫行為；次按強盜罪所施用之強暴、脅迫手段，祇須足以壓抑被害人之抗拒，
    使其喪失意思自由為已足，縱令被害人實際無抗拒行為，仍於強盜罪之成立，不
    生影響，最高法院分別著有二十二年度上字第三一七號及三十年度上字第三二
    三號判例可資參照。又被告犯強盜罪所用之長刀，客觀上對於人之生命、身體有
    造成危害之危險，屬刑法第三百二十一條第一項第三款之兇器。被告以手持長刀
    利器近距離抵向被害人之身體，致使被害人喪失意思自由，且達於不能抗拒之程
    度，而自行交付財物，此為被害人於本院審理時所自承，故核被告所為，係犯刑
    法第三百二十一條第一項第三款、第三百二十八條第一項情形，應依刑法第三百
    三十條第一項規定論以意圖為自己不法所有，攜帶兇器，以強暴至使不能抗拒而
    取他人之物罪。再被告於八十三年間，曾因違反槍砲彈藥刀械管制條例及肅清煙
    毒條例案件，經本院判處應執行有期徒刑三年一月確定，於八十三年九月二十三
    日入監執行，並於八十五年三月十三日假釋出獄，而於八十六年七月十八日假釋
    期滿，以執行完畢論，此有臺灣高等法院被告全國前案紀錄表暨臺灣高雄地方法
    院檢察署刑案資料查註紀錄表附卷可憑，其於五年內再犯本件最重本刑為有期徒
    刑以上之罪，為累犯，應依刑法第四十七條規定，加重其刑。爰審酌被告正值中
    壯年，不圖上進，不思循合法正當途徑以獲致財富，率爾暴力強盜他人財物，危
    害社會治安甚鉅，惡性非輕，惟念其犯後尚知悔悟，態度良好，及被害人所受之
    損害等一切情狀，量處如主文所示之刑，以資懲儆。至被告所有供犯罪所用之長
    刀一把，並未扣案，且據被告於警訊時供承業已丟棄，顯然業已滅失，為免將來
    執行之困難，爰不另為沒收之諭知。扣案之刀鞘一把，雖為被告供犯罪所用，然
    無證據證明為被告所有，亦非違禁物，爰不另宣告沒收，附此敘明。
據上論斷，應依刑事訴訟法第二百九十九條第一項前段，刑法第三百三十條第一項、
第四十七條，判決如主文。
本案經檢察官李允煉到庭執行職務。
中      華      民      國    九十一    年     十二     月      十      日
                                     臺灣高雄地方法院刑事第五庭
                                         審判長法  官    吳永宋
                                               法  官    朱盈吉
                                               法  官    張茹棻
右正本證明與原本無異。
如不服本判決，應於判決送達後十日內，向本院提出上訴狀。
                                               書記官    李忠霖
中      華      民      國    九十一    年     十二     月  十      日
附錄本判決論罪科刑法條全文：
修正後刑法第三百三十條第一項：
犯強盜罪而有第三百二十一條第一項各款情形之一者，處七年以上有期徒刑。
